【裁判字號】    99,審交訴,51
【裁判日期】    991110
【裁判案由】    公共危險
【裁判全文】
臺灣新竹地方法院刑事判決            99年度審交訴字第51號
公  訴  人  臺灣新竹地方法院檢察署檢察官
被      告  陳駿峰
選任辯護人  徐原本律師
上列被告因公共危險案件，經檢察官提起公訴（99年度偵字第45
42號）後，經被告於本院準備程序中，就被訴事實為有罪之陳述
，經告知被告簡式審判程序之旨，並聽取檢察官、被告之意見後
，經本院合議庭裁定由受命法官進行簡式審判程序，本院判決如
下：
    主    文
陳駿峰犯不能安全駕駛動力交通工具罪，處有期徒刑貳月；如易
科罰金，以新臺幣壹仟元折算壹日；又犯肇事致人傷害逃逸罪，
處有期徒刑陸月；如易科罰金，以新臺幣壹仟元折算壹日。應執
行有期徒刑陸月；如易科罰金，以新臺幣壹仟元折算壹日。緩刑
貳年。
    犯罪事實
一、陳駿峰明知飲酒後駕車將導致其注意能力減低、反應能力變
    慢，在此時仍駕車行駛於馬路上，隨時有致他人於死、傷之
    危險，竟自民國99年4月20日下午2時許起，在新竹市○區○
    ○街某小吃部內與其友人黃永慶、余春芳飲用3 杯高粱酒（
    摻水），至同日下午6 時許止，已達不能安全駕駛動力交通
    工具之程度，卻仍於酒後駕駛車牌號碼UK—4312號自用小客
    車搭載黃永慶、余春芳，自該處出發，沿南大路由北往南方
    向行駛。嗣於同日晚間6 時52分許，自南大路右轉進入西大
    路行駛20餘公尺時，本應注意車前狀況隨時採取必要之安全
    措施，及飲用酒類後，吐氣所含酒精濃度超過每公升0.25毫
    克即不得駕車，且依當時天候晴、夜間有照明、柏油路面乾
    燥無缺陷、無障礙物、視距良好等情況觀之，亦無不能注意
    之情事，竟疏未注意車前狀況，且因酒後駕車注意能力減低
    ，不慎撞擊鄭雪娥所騎乘自對向駛來之車牌號碼QJ5 —881
    號輕型機車，鄭雪娥因而人車倒地，而受有左小腿開放性傷
    口、左股骨閉鎖性骨折等之傷害（傷害部分業經鄭雪娥撤回
    告訴，另為不起訴處分）。詎陳駿峰明知駕駛動力交通工具
    肇事致人受傷，應即採取救護或其他必要之措施，其於肇事
    後，與車內乘客黃永慶、余春芳下車查看，見鄭雪娥遭機車
    壓倒在地，竟未採取救護措施，亦未報警處理，另基於肇事
    逃逸之犯意，跑至馬路對面觀望，幸經在場另名駕駛人高政
    彬報警處理，而將傷者送醫救治，陳駿峰見到場處理之員警
    未對其有任何懷疑，即逕自招呼計程車逃逸現場、返家。嗣
    因高政彬誤指余春芳為肇事者，員警將余春芳帶回警局偵訊
    時，余春芳始供出駕駛人為陳駿峰，經警通知陳駿峰於同日
    晚間9 時40分許前往新竹市警察局交通隊交安組製作筆錄，
    並於同日晚間9 時53分許測得其呼氣酒精濃度仍高達每公升
    0.65毫克（推算陳駿峰酒後最初駕駛汽車時之吐氣所含酒精
    濃度，應已約達每公升1.05毫克【0.65＋0.1 ×4 hr】以上
    ，推算陳駿峰酒後肇事時之吐氣所含酒精濃度，達每公升約
    0.95毫克【0.65＋0.1 ×3 hr】），而查悉上情。
二、案經新竹市警察局第三分局報告臺灣新竹地方法院檢察署檢
    察官偵查起訴。
    理      由
一、程序部分：
    按除被告所犯為死刑、無期徒刑、最輕本刑為3 年以上有期
    徒刑之罪或高等法院管轄第一審案件者外，於前條第1 項程
    序進行中，被告先就被訴事實為有罪之陳述時，審判長得告
    知被告簡式審判程序之旨，並聽取當事人、代理人、辯護人
    及輔佐人之意見後，裁定進行簡式審判程序，刑事訴訟法第
    273條之1第1 項定有明文。本件被告陳駿峰所犯係死刑、無
    期徒刑、最輕本刑為3 年以上有期徒刑以外之罪，其於準備
    程序中就被訴事實為有罪之陳述，經告知簡式審判程序之旨
    ，並聽取公訴人及被告陳駿峰之意見後，本院認為適宜進行
    簡式審判程序，合先敘明。
二、認定被告陳駿峰本件犯行所憑之各項證據：
（一）被告陳駿峰於警詢、偵查時及本院準備程序、簡式審判程
      序中對於上開犯行均坦承不諱，其稱：伊於99年4月20 日
      下午2 時許，在新竹市○區○○街某小吃部內與其友人即
      證人黃永慶、余春芳飲用不到1瓶的高粱酒，伊喝了3 杯，
      有摻一點水，飲至同日下午6 時許止，便駕駛車牌號碼UK
      —4312號自用小客車搭載證人黃永慶、余春芳，伊沿南大
      路由北往南方向行駛。嗣於同日晚間6時52 分許，自南大
      路右轉進入西大路行駛20餘公尺後，與告訴人鄭雪娥所騎
      乘自對向駛來之車牌號碼QJ5—881號輕型機車發生擦撞，
      當時伊有下車查看情形，見告訴人鄭雪娥被機車壓到，但
      因伊有酒醉無法控制情緒，怕和人發生衝突，就跑到對面
      路邊去看，且伊見到警方到車禍現場處理直到完畢，伊都
      沒有向警方主動表示伊為肇事者一直在附近觀看，且伊未
      打電話報警或者叫救護車，後來救護車走，伊才搭乘計程
      車回家，之後有撥打電話予證人黃永慶、余春芳，證人黃
      永慶、余春芳2 人表示已經在警車上，要回交通隊，其便
      向黃永慶、余春芳告稱：情況怎樣再告知等語（見偵查卷
      第8 至11、66至68、82頁，本院卷第19頁背面至第20頁、
      第24頁背面至第25頁背面）。
（二）證人即告訴人鄭雪娥於警詢中指訴，其稱：她於99年4 月
      20日晚間6 時47分許，騎乘車牌號碼QJ5 —881 號輕型機
      車沿西大路往南大路方向行駛，行經快接近南大路時，被
      告陳駿峰所駕駛車牌號碼UK—4312號自用小客車不知從何
      處行駛而來，我只知道被告陳駿峰從她機車左側車身撞過
      來，造成她受有左小腿開放性傷口、左股骨閉鎖性骨折等
      之傷害等語（見偵查卷第16至18頁）。
（三）證人高政彬於警詢時、偵查中之證述，其稱：他於本件案
      發當時駕駛車牌號碼3515-SA 號自用小客車在西大路與南
      大路口停等紅綠燈時，告訴人鄭雪娥騎乘車牌號碼QJ5—8
      81號輕型機車走雙黃線從他車子左側騎過來，而被告陳駿
      峰所駕駛車牌號碼UK—4312號自用小客車係從南大路要右
      轉西大路，之後就撞到告訴人鄭雪娥所騎乘之上開機車，
      告訴人鄭雪娥人車倒地後擦撞到他的自用小客車左前車頭
      處，且車牌號碼UK—4312號自用小客車車內之乘客皆有喝
      酒，酒味很重，而警方到場處理時，該自用小客車車內之
      乘客都不承認是駕駛人，警方只留住1 位男子，其他人自
      行離去等語（見偵查卷第19至21、63至65頁）。
（四）證人余春芳於警詢時、偵查中之證述，其稱：他於本件案
      發當時坐在副駕駛座，因酒醉睡著，直到發生車禍才醒，
      ，而車牌號碼UK—4312號自用小客車之駕駛者係被告陳駿
      峰，是被告陳駿峰帶他們出來喝酒的等語（見偵查卷第22
      、23、77頁）。
（五）證人黃永慶於警詢時、偵查中之證述，其稱：他於本件案
      發當時坐在左後側座位打瞌睡，車牌號碼UK—4312號自用
      小客車車上有被告陳駿峰、證人余春芳及他3 人，係由被
      告陳駿峰所駕駛且有喝酒，發生車禍後，被告陳駿峰跟他
      說撞到人了，他便跟被告陳駿峰下車，被告陳駿峰說為怕
      與他人起口角，請他看一下車禍情形，不過他當時站在車
      禍現場同一側之路邊，攙扶著不勝酒力之證人余春芳，因
      當時現場混亂且他喝酒醉，他只能顧著證人余春芳，並未
      注意被告陳駿峰是否有過去瞭解被害人鄭雪娥受傷狀況及
      是否有報警並叫救護車，另他不知道是何人報案等語（見
      偵查卷第24至26、74至76頁）。
（六）證人即員警馮振秋於警詢時、偵查中之證述，其稱：他當
      天接獲勤報中心通報，隔2分鐘後到場，即見1臺自用小客
      車停在路邊，對向亦有1 臺自用小客車及機車停著，受傷
      騎士在現場，當時肇事車輛內沒人，他問證人高政彬誰為
      肇事者，證人高政彬說係1 名白上衣的男子即為余春芳，
      又以手指著站在對向路旁2 人說為肇事車輛之乘客，他便
      過去問誰是肇事車輛的駕駛他們均未回答我，之後見證人
      余春芳從西大路、南大路方向走過來，他便問證人余春芳
      是否係駕駛者，證人余春芳就說車子不是他開的，他便戒
      護著證人余春芳，等他將現場處理完畢，現場只剩證人余
      春芳等語（見偵查卷第78、79頁）。
（七）證人即員警洪政和於警詢時、偵查中之證述，其稱：他於
      99年4 月20日晚間6 時10分許到場，現場3 臺車輛停放方
      式如證人馮振秋所述，肇事車輛停放那邊同一路邊有3 人
      站在騎樓處，他就過去詢問係何人駕駛，皆沒回答他，並
      分別往不同方向走。之後證人余春芳從南大路、西大路口
      再走出來，證人高政彬看到證人余春芳，便向他表示著白
      上衣的證人余春芳也是車上其中1 人，他便請證人馮振秋
      戒護證人余春芳，他則進行測繪現場及照相工作，他在劃
      完現場圖後，現場只剩證人余春芳等語（見偵查卷第79至
      82 頁 ）。
（八）新竹市警察局交通隊酒精測定紀錄表1 紙（見偵查卷第27
      頁）：證明被告陳駿峰經警於99年4月20日晚間9時53分許
      測試酒精濃度，其呼氣測試值為每公升0.65毫克等情。
（九）有關酒精濃度推算方法，按目前法務部規定，「血液酒精
      濃度」與「呼氣酒精濃度」兩者之比值為2,000 ；人體血
      液酒精代謝率（排除率）約為每小時10至40毫克/DL 間，
      多數人之代謝率平均值約為20毫克/DL ，合呼氣酒精代謝
      率（排除率）約為每小時0.05至0.20毫克/ 公升間，多數
      人之代謝率平均值約為0.10毫克/ 公升。「呼氣酒精濃度
      」乘以2,000 倍，經數值單位之轉換，計算出「血液酒精
      濃度」；「血液酒精濃度」加上血液酒精代謝率求出案發
      時「血液酒精濃度」可能範圍，再將案發時「血液酒精濃
      度」可能範圍除以2,000 ，經數值單位換算，求出案發時
      「呼氣酒精濃度」可能範圍等情，此有內政部警政署刑事
      警察局93年10月26日（93）刑鑑字第0930209949號函文1
      份在卷可資佐參（見本院99年度審交訴字第51號刑事卷第
      31 、32 頁）。查本案被告陳駿峰於99年4 月20日晚間9
      時53 分 許，經員警施以呼氣所含酒精濃度測試結果達每
      公升0. 65 毫克，有上揭酒精測定紀錄表1 紙附卷可稽，
      惟該測試時間距離被告陳駿峰酒後最初駕駛車輛上路之際
      （於同日晚間6 時許），約4 小時，又該測試時間距離被
      告陳駿峰酒後肇事之時間（於同日晚間6 時52分許），則
      約為3 小時，依上揭內政部警政署刑事警察局函文說明，
      依測試時吐氣所含酒精濃度推算被告陳駿峰酒後最初駕駛
      汽車時之吐氣所含酒精濃度，應已約達每公升1.05毫克【
      0.65＋0.1 ×4 （小時）】以上，縱推算被告陳駿峰酒後
      肇事時之吐氣所含酒精濃度，仍達每公升約0.95毫克【0.
      65＋0.1 ×3 （小時）】；復參酌本件被告陳駿峰於駕駛
      過程，因【酒後駕車失控肇事】原因，顯然無法駕駛；另
      因嫌疑人有【酒後駕車肇事】跡象，顯然無法安全駕駛；
      另查獲後命其雙腳併攏，兩手貼緊大腿將1 腳向前抬高離
      地15公分，並停止不動30秒，身體前後或左右搖擺不定，
      用手臂來保持平衡之情事。此有員警製作之刑法第185 條
      之3 案件測試觀察紀錄表、汽機車駕駛人酒後生理協調平
      衡檢測紀錄表等附卷足資佐憑，堪認被告陳駿峰於飲酒後
      顯已達不能安全駕駛之程度。
（十）新竹國泰綜合醫院99年4月20日診斷證明書1紙（見偵查卷
      第36頁）：證明告訴人鄭雪娥受有左小腿開放性傷口、左
      股骨閉鎖性骨折等之傷害等情。
（十一）新竹市警察局交通隊交安組員警製作之偵查報告、99年
        4 月20日道路交通事故現場圖、道路交通事故調查報告
        表（一）（二）、新竹市警察局指揮中心受理110 報案
        紀錄單各1 份、車禍現場及車損受損照片共18張等資料
        在卷可參（見偵查卷第6 、60、91至94、32至35、61、
        3 7 至44、59頁）。
（十二）按駕駛人駕駛汽車，應遵守道路交通標誌、標線、號誌
        之指示，並服從交通指揮人員之指揮；另按汽車駕駛人
        飲用酒類或其他類似物後其吐氣所含酒精濃度超過每公
        升0.25 毫克或血液中酒精濃度超過百分之0.05 以上者
        ，不得駕車；道路交通安全規則第90條、第114條第2款
        分別定有明文。是被告陳駿峰駕駛自用小客車行駛於道
        路上自應遵守上開道路交通安全規則之規定；又依卷附
        道路交通事故現場圖、道路交通事故調查報告表（一）
        （二）及道路交通事故照片所示，本件事發當時為天候
        晴朗、夜間有照明、柏油路面乾燥無缺陷，亦無障礙物
        、視距良好，並無不能注意之情事，而依被告陳駿峰之
        智識、能力又無不能注意之情況，然被告陳駿峰竟酒後
        駕車且未注意車前狀況，因而不慎撞擊告訴人鄭雪娥，
        致告訴人鄭雪娥倒地受有左小腿開放性傷口、左股骨閉
        鎖性骨折等之傷害，有前開新竹國泰綜合醫院診斷證明
        書1 紙在卷足憑。是本件告訴人鄭雪娥受前開傷害確因
        被告陳駿峰之過失行為所致，被告陳駿峰之過失行為與
        告訴人鄭雪娥之傷害結果間，自有相當因果關係。
（十三）再按汽車駕駛人駕駛汽車肇事致人受傷或死亡者，應即
        採取救護措施及依規定處置，並通知警察機關處理，不
        得任意移動肇事汽車及現場痕跡證據，道路交通管理處
        罰條例第62條第3 項定有明文。又因道路交通事故之發
        生，常非於己之鄰親家里，時有告救不能情事，乃科以
        肇事者須即採取救護或其他必要措施，並應向警察機關
        通知處理之法定義務，以防因就醫延誤致生無謂傷亡，
        並俾得通知傷亡者家屬到場，以明責任，是凡肇事人於
        行車肇事致人受傷或死亡，未即採取救護措施及依規定
        處置，並通知警察機關處理，即移動肇事汽車及現場痕
        跡證據，均應依該規定處罰，從而刑法第185條之4之肇
        事逃逸罪立法目的，即是為維護交通安全，促使駕駛人
        於肇事後，能對告訴人即時救護，減少告訴人之死傷，
        是該罪之成立祇以行為人有駕駛動力交通工具肇事，致
        人死傷而逃逸之事實為已足。本件被告陳駿峰因駕駛自
        用小客車撞擊告訴人鄭雪娥所騎乘之輕型機車，並造成
        告訴人鄭雪娥受有受有左小腿開放性傷口、左股骨閉鎖
        性骨折等之傷害，則被告陳駿峰自應知悉告訴人鄭雪娥
        係受其所駕駛之自用小客車撞擊後而受傷，是以被告陳
        駿峰對告訴人鄭雪娥當場受有傷害之事實應有認識，詎
        其竟未採取救護措施及依規定處置，並通知警察機關處
        理，其後對於到場處理之員警詢以何人是肇事車輛之駕
        駛人亦不予回應，而是混在圍觀之人群間查看員警處理
        及救護情形，進而將其所駕駛之自用小客車棄置現場而
        搭乘計程車自行離去，嗣經警查獲，其肇事逃逸之行為
        已甚灼然。
（十四）綜上，本件事證業臻明確，被告陳駿峰上開犯行堪以認
        定，應依法予以論科。
三、論罪科刑：
（一）論罪：核被告陳駿峰所為，係犯刑法第185之3之酒醉駕車
      罪及同法第185條之4之肇事逃逸罪。
（二）數罪併罰：被告陳駿峰所犯上開2 罪，犯意各別，行為互
      異，應予分別論罪，合併處罰。
（三）量刑：爰審酌被告陳駿峰前有違反票據法案件之刑事前科
      ，此有臺灣高等法院被告前案紀錄表1 份在卷可佐，雖不
      構成累犯，惟其於本案未遵守道路交通規則，於飲酒後已
      不能安全駕駛，仍不顧公眾之安危，駕駛動力交通工具於
      公眾往來之道路，影響交通安全，因而擦撞告訴人鄭雪娥
      所騎乘之輕型機車，且其於肇事後，竟棄告訴人鄭雪娥受
      傷於不顧，未及時採取救護措施及依規定處置，並通知警
      察機關處理，竟單純在旁觀看爾後逃離現場，其罪行甚重
      ，惟念其犯後坦承犯行不諱，態度尚可，且事後與告訴人
      鄭雪娥達成和解，經告訴人鄭雪娥當庭表示原諒被告陳駿
      峰（見本院卷第25頁背面）等一切情狀，分別量處如主文
      所示之刑，併定其應執行之刑及分別諭知易科罰金之折算
      標準，以示懲儆。
（四）緩刑：末查，被告陳駿峰前未曾因故意犯罪受有期徒刑以
      上刑之宣告，有臺灣高等法院被告前案紀錄表1 份在卷可
      參，其因一時失慮致罹刑典，事後已與告訴人鄭雪娥達成
      和解，並於99年11月9日捐款新臺幣5萬元予指定之財團法
      人犯罪被害人保護協會臺灣新竹分會以表達救助社會弱勢
      團體之悔悟之心，有被告陳駿峰所提出之萬泰商業銀行匯
      款申請書1 紙附卷可佐（見本院卷第30頁），信被告陳駿
      峰經此偵審程序之教訓後，應能知所警惕，信無再犯之虞
      ，本院因認對其所宣告之刑以暫不執行為當，爰依刑法第
      74 條 第1 項第1 款規定諭知緩刑2 年，以啟自新。
據上論斷，應依刑事訴訟法第273條之1第1項、第299條第1 項前
段，刑法刑法第185條之3、第185條之4、第41條第1項前段、第2
項、第74條第1項第1款、第51條第5款，判決如主文。
本案經檢察官洪期榮到庭執行職務。
中    華    民    國    99    年    11    月    10    日
                      交通法庭法  官    劉兆菊
以上正本證明與原本無異。
如不服本判決應於收受本判決後10日內向本院提出上訴書狀，上
訴書狀應敘述具體理由。上訴書狀未敘述上訴理由者，應於上訴
期間屆滿後20日內補提理由書狀於本院「切勿逕送上級法院」。
中    華    民    國    99    年    11    月    10    日
                              書記官    林兆嘉
附錄本案論罪科刑法條：
中華民國刑法第185條之3
服用毒品、麻醉藥品、酒類或其他相類之物，不能安全駕駛動力
交通工具而駕駛者，處1年以下有期徒刑、拘役或3萬元以下罰金
。
中華民國刑法第185條之4
駕駛動力交通工具肇事，致人死傷而逃逸者，處6月以上5年以下
有期徒刑。

司法院資訊處製作；財團法人民間司法改革基金會備份。
